最　高　行　政　法　院　裁　定
　　　　　　　　　　　　　　　　　　 96年度裁字第01552號
抗　告　人　甲○○
上列抗告人因與相對人臺北市政府、臺北市政府社會局、法務部
、臺灣臺北地方法院檢察署、台北市政府法規會台北市政府訴願
委員會、法務部訴願委員會、張明珠、王曼萍、陳敏、曾巨威、
曾忠己、陳淑芳、林世華、蕭偉松、陳石獅、湯德宗、陳立夫、
陳媛英、李貞慧、李玉卿、畢乃俊、馬英九、薛成泰、林秋香、
陳宜昇、翁雅玲、陳志章、周麗華、林玉苹、蔡碧玉等相對人間
律師法事件，對於中華民國年月日臺北高等行政法院94年度訴字
第3962號裁定提起抗告，本院裁定如下︰
　　主  文
抗告駁回。
抗告訴訟費用由抗告人負擔。
　　理  由
一、按抗告法院認抗告為不合法或無理由者，應為駁回抗告之裁
    定。
二、原裁定以：
    (一)關於抗告人士林律師公會及台北律師公會部分：(1)按民法
      第30條規定：「法人非經主管機關登記，不得成立。」是
      法人未經主管機關核准登記成立，即無當事人能力，不得
      為行政訴訟之主體。查上訴人士林律師公會尚未經主管機
      關許可設立登記，自無當事人能力，且屬不可補正事項，
      其提起本件行政訴訟於法不合，應予駁回。(2)次查，台北
      律師公會之現任代表人為陳和貴律師，並非甲○○，而甲
      ○○以台北律師公會名義對外行文及提起訴訟，並未經該
      公會同意或授權，亦有台北律師公會95年11月14日95北律
      文字第811號函附卷可稽，是以，甲○○既非台北律師會
      之合法代表人，其以台北律師公會之代表人為原告，而在
      原裁定法院提起本件行政訴訟，即非合法，應予駁回。
    (二)關於其餘抗告人士林律師公會籌備處及抗告人甲○○部分
      ，依其等聲明，分述如下：(1)按行政訴訟法第6條之確認
      訴訟，有確認行政處分無效、確認公法上法律關係成立或
      不成立、及確認已執行完畢或已消滅之行政處分違法等三
      種類型。本件抗告人在原裁定法院訴之聲明請求：確認抗
      告人士林律師公會籌備會已立案及成立或不需經相對人機
      關「許可或備案」而已立案及成立；確認相對人台北市政
      府不必另與抗告人士林律師公會籌備會案、發立案證書、
      圖記、負責人當選證書，及完成一切立案手續；確認抗告
      人業經向相對人機關或相對人台北市政府備案或備查而立
      案或成立；確認抗告人不需經相對人機關「許可而成立」
      ；確認法務部及台灣士林地方法院檢察署非抗告人士林律
      師公會籌備會之目的事業主管機關，及台北市政府社會局
      非抗告人士林律師公會籌備會之主管機關；確認中華民國
      律師公會全國聯合會又名全國律師公會及偽文全聯會（即
      中華民國律師公會全國聯合會），與內政部社會局間之主
      管機關之關係不存在，及與法務部及其檢察署間之目的事
      業主管機關之關係不存在。經核均非屬上開規定確認訴訟
      之類型，抗告人此部分請求於法尚有未合，應予駁回。又
      抗告人士林律師公會籌備會是否已因申請備查或備案而成
      立，係屬事實問題；或抗告人士林律師公會籌備會是否須
      依法申請主管機關或目的事業主管機關許可而成立，亦屬
      適用法律之爭議，並非抗告人與被上訴人機關間有爭執之
      公法上法律關係存在，抗告人訴之聲明另請求確認抗告人
      與相對人機關間已以「備案」或「備查」而成立之公法上
      法律關係成立及存在；確認抗告人與相對人機關間之「必
      經許可而成立」之公法上法律關係不成立或不存在；確認
      抗告人與相對人與偽文北律(即冒用台北律師公會）與台
      北市政府社會局間之主管機關之關係不存在、及與法務部
      、台北地檢署、台灣士林地方法院檢察署間之目的事業主
      管機關之關係及公法上法律關係不成立或不存在，於法亦
      有未洽，應予駁回。(2)次按，「人民因中央或地方機關對
      其依法申請之案件，應作為而不作為或予以駁回，認為其
      權利或法律上利益受違法損害者，經依訴願程序後，得向
      高等行政法院提起請求該機關應為行政處分，或應為特定
      內容之行政處分之訴訟。」為行政訴訟法第5條第1項所明
      定。抗告人訴之聲明請求命相對人台北市政府社會局和(
      或)法務部應予抗告人士林律師公會籌備會立案、發立案
      證書、圖記、負責人當選證明書，及完成一切立案手續，
      或命行政院命相對人台北市政府和(或)法務部應予抗告人
      士林律師公會籌備會立案、發立案證書、圖記、負責人當
      選證明書及完成一切立案手續，應屬課予義務之申請事件
      ，抗告人並無公法上之直接給付請求權，抗告人未依上揭
      規定踐行合法之申請、訴願程序，逕行起訴請求判決如上
      開聲明，於法即有未合，應予駁回。(3)再按，行政訴訟法
      第2條規定：「公法上之爭議，除法律別有規定外，得依
      本法提起行政訴訟。」又「選舉、罷免訴訟之管轄法院，
      依左列之規定：一、第一審選舉、罷免訴訟，由選舉、罷
      免行為地之該管地方法院或其分院管轄，…」「選舉、罷
      免訴訟程序，除本法規定者外，準用民事訴訟法之規定。
      」亦為公職人員選舉罷免法第108條第1款、第110條前段
      所明定，可知公職人員選舉罷免訴訟，應向普通法院依民
      事訴訟程序請求救濟，非屬行政法院之權限，抗告人起訴
      請求確認相對人馬英九當選台北市長無效，並請撤銷之，
      原裁定法院並無審判權。又律師公會及中國國民黨均為人
      民團體，尚非公法人或行政機關，其與所選任或聘任之理
      事、監事、代表人或法定代理人間均為私法關係，抗告人
      請求確認台北律師公會及文聯團之「偽文北律」與相對人
      及歷屆自稱為台北律師公會之理事、監事、全聯代及其他
      代表人、法定代理人之委任關係不存在；確認中華民國律
      師公會全國聯合會又名全國律師公會及偽文全聯會（即中
      華民國律師公會全國聯合會），與抗告人及歷屆自稱為中
      華民國律師公會全國聯合會之理事、監事、全聯代及其他
      代表人、法定代理人之委任關係不存在；確認相對人馬英
      九當選中國國民黨主席無效，並請撤銷之，亦均非屬公法
      上之爭議，行政法院亦無審判權，抗告人提起前開訴訟，
      即為不合法，應予駁回。(4)復按，「人民因中央或地方機
      關之違法行政處分，認為損害其權利或法律上之利益，經
      依訴願法提起訴願而不服其決定，或提起訴願逾三個月不
      為決定，或延長訴願決定期間逾二個月不為決定者，得向
      高等行政法院提起撤銷訴訟。」「確認行政處分無效之訴
      訟，須已向原處分機關請求確認其無效未被允許，或經請
      求後於三十日內不為確答者，始得提起之。」為行政訴訟
      法第4條第1項、第6條第2項所明定。抗告人於原裁定法院
      訴之聲明第二項所示：先位請求確認相對人機關（即相對
      人台北市政府及法務部）對抗告人之全部不利之行政處分
      無效；及備位請求請撤銷相對人機關之全部對抗告人不利
      之行政處分。經查，抗告人請求確認相對人機關對其全部
      不利之行政處分無效，並未依上揭行政訴訟法第6條第2項
      規定，請求相對人台北市政府及法務部確認其無效未被允
      許，或經其請求後而未於30日內確答之情事，抗告人於起
      訴狀所述已於94年10月14日向相對人台北市政府請求確認
      無效者（即原證303A），係士林律師公會及台北律師公會
      聯合發函請求確認，並非抗告人為之，抗告人未經向相對
      人台北市政府、法務部請求確認，而遽行提起確認原處分
      無效之訴訟，難認為合法，應予駁回。又抗告人自承未到
      上開相對人機關對其所為不利之行政處分，而不知具體內
      容及文號，即未提起訴願，依法抗告人應於知悉具體行政
      處分後，經提起訴願請求撤銷未獲准許，始得起訴請求撤
      銷之，抗告人未經合法訴願程序，逕行提起撤銷訴訟，請
      求撤銷渠等所為對其不利之行政處分，亦非合法，應予駁
      回。(5)另抗告人其餘訴之聲明欄所指請宣告相對人之行政
      行為或函文所引用之各項法令、規則、細則、辦法及大法
      官解釋，均不再援用，並宣告無效及違憲或適用於原告時
      違憲，及請就本案問題向大法官聲請解釋及統一解釋云云
      ，係抗告人法律上之見解，尚非訴訟上請求；又抗告人請
      求禁止相對人台灣地方法院檢察署對抗告人及其會員進行
      任何調查、偵查或其他任何行為；相對人馬英九、薛成泰
      、林秋香、陳宜昇、翁雅玲、陳志章、周麗華、台北市政
      府法規會、台北市政府訴願委員會及其全體委員、林玉苹
      、李貞慧、蔡碧玉、法務部法務室、法務部訴願委員會及
      其全體委員不得審理原告之請願、申請、訴願及案件，並
      應迴避；及請禁止台北市政府法規會、社會局人員，擔任
      訴願委員會委員，或與委員會有任何關係，以免每件均聲
      請，徒浪費司法資源及剝奪當事人之所有自由權利云云，
      並未具體指明法律依據，亦與行政訴訟法第8條第1項規定
      ：「人民與中央或地方機關因公法上原因發生財產上之給
      付請求權或請求作成行政處分以外之其他非財產上之給付
      ，得提起給付訴訟。」不合，抗告人此部分訴訟，亦非合
      法，亦應予駁回。(6)又按，行政訴訟法第7條固規定，提
      起行政訴訟，得於同一程序中，合併請求損害賠償或其他
      財產上給付，惟此應以其提起之行政訴訟合法為前提，始
      得合併請求。查抗告人提起前開行政訴訟均不合法，已如
      前述，抗告人依上揭規定，合併請求相對人應連帶給付抗
      告人美金3億元或等值新台幣，及台北市政府、台北市政
      府法規會、台北市政府訴願委員會及其全體委員自91年5
      月7日，法務部、林玉苹、李貞慧、蔡碧玉、法務部訴願
      委員會全體及其委員自91年12月10日起，均至清償日止，
      按年息5%計算之利息，於法亦屬不合，應併予駁回。
    (三)末按，「訴狀送達後，原告不得將原訴變更或追加他訴，
      但經被告同意，或行政法院認為適當者，不在此限。」行
      政訴訟法第111條第1項定有明文。抗告人於原裁定法院訴
      狀送達後，再追加台北市政府訴願委員會、法務部訴願委
      員會、張明珠、王曼萍、陳敏、曾巨威、曾忠己、陳淑芳
      、林世華、蕭偉松、陳石獅、湯德宗、陳立夫、陳媛英、
      李貞慧、李玉卿及畢乃俊為被告，並未表明具體事實及理
      由，而抗告人起訴已不合法，原裁定法院認為其追加並不
      適當，而不予准許。
三、本院查：(一)抗告人甲○○除其個人外，在原裁定法院並以「
    士林律師公會」、「士林律師公會籌備會」、臺北律師公會
    等之代表人名義提起本件行政訴訟，經查上述公會或籌備會
    ，或現未經主管機關許可設立登記，或無證據可資證明其為
    合法設立之組織，或另有代表人，均難認抗告人甲○○為適
    格之代表人，其此以上述公會或籌備會代表人之地位提起訴
    訟，於法不合，則本裁定之對象，無論抗告人甲○○個人，
    或其以「代表人」地位提起之訴訟，均為甲○○，故本件當
    事人欄僅列抗告人甲○○，合先敘明。(二)綜觀原裁定駁回抗
    告人在原裁定法院之訴尚無不適用法規或適用不當之違法。
    抗告人提起本件抗告，僅泛言律師公會不必具法人資格，也
    不必經許可，方有當事人能力，故士林律師公會仍有當事人
    能力，法律之要求「備查」而已，但士林律師公會已備查，
    故已成立云云；另請求將本件移送普通法院民事庭，如不能
    移送則撤回。而對於原裁定究竟如何不法，未置一詞，僅反
    覆指摘原裁定法院之法官濫判，並以「瘋子」、「馬共產幫
    」、「法共產幫」、「院納粹幫」、「白痴」、「下三濫」
    ．．等不堪言詞對承審法官及相對人謾罵並做人身攻擊，本
    院實無從依抗告狀所載之內容為法律上之判斷，應認本件抗
    告為無理由，而予駁回。
三、依行政訴訟法第104條、民事訴訟法第95條、第78條，裁定
    如主文。
中　　華　　民　　國　　96　　年　　7　　 月　　13　　日
                  第五庭審判長法  官　林　茂　權
                              法  官  劉  介  中
                              法  官  鄭　忠　仁
                              法  官　黃　本　仁
                              法  官　吳　東　都
以  上  正  本  證  明  與  原  本  無  異
中　　華　　民　　國　　96　　年　　7　　 月　　13　　日
　　　　　　　　　　　　　　　書記官　王　福　瀛
